【裁判字號】    88,訴,1542
【裁判日期】    890411
【裁判案由】    偽造文書等
【裁判全文】
臺灣臺北地方法院刑事判決                    八十八年度訴字第一五四二號
    公  訴  人  臺灣臺北地方法院檢察署檢察官
    被      告  乙○○
右列被告因偽造文書案件，經檢察官提起公訴（八十八年度偵緝字第五００、一三五
九號)，本院判決如左：
    主      文
乙○○公司負責人，公司應收之股款，股東並未實際繳納，而以申請文件表明收足，
處罰金新台幣伍萬元，如易服勞役，以新台幣玖佰元即銀行佰元折算壹日。
    事      實
一、乙○○於民國八十三年五月間，在台北市○○區○○路一六一號八樓之一發起設
    立「穩鼎設計工程有限公司」（以下稱穩鼎公司）時，由乙○○擔任該公司負責
    人，對於穩鼎公司應收之股款新台幣（下同）一百萬元，乙○○及其他股東並未
    實際繳納，竟向不詳姓名之友人借得後，於同年月二十日存入穩鼎公司設於彰化
    商業銀行長安東路分行之帳戶，而取得該銀行之存款證明，交予不知情之甲○○
    會計師查核完成報告書後，於同年月三十日向公北市政府建設局辦理該公司申請
    設立登記時，以上開存款證明充作穩鼎公司設立資金之申請證明文件，向該局表
    示收足股款而辦理設立登記，且未俟該局於八十三年六月二日核准前，即於八十
    三年五月二十三日將存於彰化商業銀行長安東路分行帳戶之存款全數提領。
二、案經臺灣臺北地方法院檢察署檢察官自動檢舉偵查起訴。
    理      由
一、訊據被告乙○○對於右揭事實，供承不諱，並有穩鼎公司申請登記案卷及彰化銀
    行長安東路分行函所附之相關傳票影本附卷可稽，事證明確，被告犯行堪予認定
    。
二、查被告犯罪後，公司法業於八十六年六月二十五日修正公布，同年月二十七日施
    行，有關被告違反公司法之行為，新舊法均有規定，經比較新舊法之結果，第九
    條第三項關於罰則之規定新舊法均相同，依刑法第二條第一項前段之規定，應適
    用修正後之公司法。核被告所為，係犯公司法第九條第三項之罪。爰審酌被告思
    慮未密，致罹法禁，及其犯罪動機、目的、手段、素行、所生危害等一切情狀，
    量處如主文所示之刑，並諭知易服勞役之折算標準。
三、公訴意旨另以：被告乙○○係台北市○○區○○路一六一號八樓之一穩鼎公司之
    負責人，其於八十三年五月三十日向台北市政府建設局申請前揭公司設立登記時
    ，明知公司應收之股款一百萬元，並未實際收足，竟以申報薪資所得為由，持得
    下游廠商丙○○之身分證，並在未得渠同意下，製作包括其為股東名義之章程、
    公司設立登記股東繳納股款明細表，訛稱丙○○及其他股東均已繳足股款，交予
    不知情之甲○○會計師查核完成報告書後，使該管公務員於八十三年六月二日將
    此不實之事項，登載於其職務上所掌設立登記事項卡，准予設立登記，足生損害
    丙○○及台北市政府建設局對於公司管理之正確性，因認被告另涉有刑法第二百
    十六條、第二百十條、第二百十四條之罪嫌。
四、訊據被告堅決否認涉有右揭犯行，辯稱：伊有經丙○○同意登記為穩鼎公司股東
    ，是以工程款抵扣股款丙○○是怕別人找他要錢，他才提出告訴等語。然查告訴
    人丙○○於偵查中供稱：被告事先都未向我提起要借我名義登記為股東，我是到
    他們公司咷票時才知道等語，於審理中初則陳稱：被告之前有跟我講過要合開公
    司，我說不要等語（見本院八十九年三月二日審判筆錄），繼則改稱：我喝酒時
    ，有沒有答應被告，我也不知道等語（見本院八十九年三月九日審判筆錄），前
    後不一，是否屬實，已非無疑。且查證人鄭昌懋到庭供證稱：我與被告、丙○○
    三人工作上合作很愉快，當時公司要成立時我太太（指被告）有跟他講，且股東
    之股款十萬元自工程款中扣，他也都同意，是後來公司被別的公司拖累，其他承
    包找他要錢，說他是股東，要他負責，他不得已才告我們等語（見本院八十九年
    三月二日審判筆錄），核與被告供述情節相符，尚堪採信，尚雖僅憑告訴人前後
    不一有瑕庛之指訴，即遽認被告有公訴人所起訴之犯行，此外復查無其他積極事
    據足資證明被告確有前開犯行，不能證明其犯罪，因公訴人認此部分犯行前揭已
    起訴論罪部分之犯行，有牽連犯之裁判上一罪關係，爰不另為無罪之諭知，附此
    敘明。
據上論斷，應依刑事訴訟法第二百九十九條第一項前段、公司法第九條第三項，刑法
第十一條前段、第二條第一項前段、第四十二條第二項、罰金罰鍰提高標準條例第一
條、第二條，現行法規所定貨幣單位折算新台幣條例第二條判決如主文。
本案經檢察官邱舜韶到庭執行職務
中    華    民    國      八十九    年      四        月     十一       日
                                      臺灣臺北地方法院刑事第四庭
                                          法  官  金  學  坪
右正本證明與原本無異
如不服本判決應於送達後十日內向本院提出上訴狀
                                          書記官  孫  捷  音
中    華    民    國      八十九    年      五        月      二        日
附錄本案論罪科刑法條全文
公司法第九條第三項
公司設立登記後，如發現其設立登記或其他登記事項，有違法情事時，公司負責人各
處一年以下有期徒刑、拘役或科或併科六萬元以下罰金。
公司負責人對於前項登記事項，為虛偽之記載者，依刑法或特別刑法有關規定處罰。
公司應收之股款，股東並未實際繳納，而以申請文件表明收足，或股東雖已繳納而登
記後將股款發還股東，或任由股東收回者，公司負責人各處五年以下有期徒刑、拘役
或科或併科六萬元以下罰金。


司法院資訊處製作；財團法人民間司法改革基金會備份。
